【裁判字號】    95,交聲,38
【裁判日期】    950718
【裁判案由】    違反道路交通管理處罰條例聲明異議
【裁判全文】
臺灣新竹地方法院交通事件裁定        95年度交聲字第38號
移送機關即
原處分機關  交通部公路總局新竹區監理所
異  議  人  甲○○
上列異議人因違反交通道路管理處罰條例案件，對於交通部公路
總局新竹區監理所於中華民國94年12月23日竹監營字第裁50-E00
000000號所為之違反道路交通事件裁決處分不服，聲明異議，本
院裁定如下：
    主    文
原處分撤銷。
甲○○汽車駕駛人肇事致人受傷而逃逸，吊銷其駕駛執照，一年
內不得考領駕駛執照。
    理    由
一、按汽車駕駛人，駕駛汽車肇事致人受傷或死亡，應即採取救
    護或其他必要措施，並向警察機關報告，逃逸者吊銷駕駛執
    照，又本條所稱之車輛指在道路上以原動機行駛之汽車 (包
    括機器腳踏車)或以人力、獸力行駛之車輛，修正前道路交
    通管理處罰條例第62條第1項及第3條第8款分別定有明文。
二、本件原處分機關處分意旨略以：異議人即受處分人於民國94
    年9月21日4時10分許，騎乘車號UAR-282號機車，搭載其友
    人丁○○，行經新竹縣竹北市縣○○路時，不甚撞及王玟棋
    停放路旁之7199-HL號小客車，致戴宏偉受傷倒地，異議人
    竟未採取救護或其他必要措施，亦未向警察機關報告，隨即
    逃逸，經處理員警依法舉發。嗣經受處分人申訴，原處分機
    關函請原舉發單位調查結果，仍認受處分人有前開違規行為
    ，原處分機關乃依同法第62條第1項、第67條第1項（裁決書
    漏列）之規定，於94年12月23日裁處受處分人自95年1月23
    日起逕行註銷駕駛執照，且自該日起終身不得重新考領新照
    。
三、本件聲明異議意旨略以：伊與丁○○係國中同學亦是同事，
    且二人住家只距離一巷道，乃非常要好之朋友，94年9月21
    日當天異議人是應丁○○之要求前往福星公園搭載丁○○返
    家，嗣後不慎擦撞王玟棋停放在路旁之7199-HL號小客車而
    發生車禍，異議人見丁○○受傷後隨即往東元醫院方向前去
    ，欲叫救護車，並連絡丁○○之姐丙○○，告知發生車禍，
    請丙○○前往東元醫院，伊返家後又於同日7時前往東元醫
    院探視丁○○，並無肇事逃逸之動機與事實云云。
四、經查：
(一)、異議人於前揭時、地，騎乘UAR-282號機車，搭載丁○○，
    行經新竹縣竹北市縣○○路時，不慎擦撞7199-HL號小客車
    ，致丁○○受傷等情，為異議人所自承，並據證人即前往現
    場處理之員警乙○○、丁○○到庭證述屬實，並有東元綜合
    醫院急診病歷、道路通事故現場圖、調查筆錄各乙份在卷可
    參，應為真實。
(二)、異議人矢口否認有何肇事逃逸之犯行，並辯稱：發生擦撞後
    ，伊見丁○○受傷，立即前往東元醫院方向求救，並撥打電
    話告知丁○○姐姐丙○○此事，因伊尚須上班，故先返家後
    再於同日7時前往東元醫院探視丁○○云云，惟查：異議人
    自承車禍發生後，伊在車禍地點附近以手機告知丁○○姐姐
    丙○○發生車禍之事，確實未留在現場等警察來處理，亦未
    見到警車或救護車過來即離開等語（見本院95年3月23日訊
    問筆錄），且前往現場處理之員警乙○○亦證稱：前往現場
    處理時看見一部摩托車和一位受傷的民眾倒在現場，車禍處
    理到一半時，救護車才來等語（見本院95年3月23日訊問筆
    錄），足見上述車禍發生後，異議人確實未留在現場處理，
    而逕行離去。
(三)、按修正前道路交通安全管理條例第62條第1項之立法本旨，
    係在增進行車安全、保護他人權益，以維持社會秩序。蓋道
    路交通事故發生後，有致人受傷之情形，應即時救護或採必
    要之措施，以防損害範圍之擴大，如駕駛人於肇事後，隨即
    離開現場，不僅使肇事責任難以認定，更可能使受傷之人傷
    勢加重甚或喪失生命，故要求肇事人須在留在車禍現場處理
    。異議人雖辯稱：伊當時要上班，且有撥打電話告知丁○○
    之姐丙○○前來現場處理，惟異議人自承其上班時間為8點
    ，而本件車禍發生當時為凌晨4時10分，尚有充裕時間送傷
    者丁○○送醫，另異議人雖有通知丁○○之姐丙○○前往現
    場，惟丙○○人當時在家中，無法立即到達車禍現場，且異
    議人亦自承當時並未見到警車或救護車過來，惟異議人竟未
    留在現場處理，而逕行離去，顯然與該條之立法意旨有違，
    是異議人上開違規事實明確，堪以認定。
五、次按汽車駕駛人，駕駛汽車肇事致人受傷，應即採取救護或
    其他必要措施，並向警察機關報告，不得駛離，逃逸者吊銷
    駕駛執照；汽車駕駛人，曾依第六十二條第一項之規定吊銷
    駕駛執照者，終身不得考領駕駛執照，修正前道路交管理處
    罰條例第62條第1項、第67條第1項分別定有明文。然上開第
    62 條第1項已於94年12月28日修正為第62條第4項，並於95
    年7 月1日施行，其條文規定為，前項駕駛人肇事致人受傷
    而逃逸者，吊銷其駕駛執照；而第67條第1項，則修正為第
    67 條第3項，其規定為：汽車駕駛人，曾依本條例其他各條
    規定吊銷駕駛執照者，一年內不得考領駕駛執照。再按95年
    2 月5日施行之行政罰法第5條明文規定，行為後法律或自治
    條例有變更者，適用行政機關最初裁處時之法律或自治條例
    ，但裁處前之法律或自治條例有利於受處罰者，適用最有利
    於受處罰者之規定，此即從新從輕原則。又所謂裁處，包括
    訴願、行政訴訟之決定或判決；又所謂裁處不以原處分機關
    之行為為限，凡在復查、訴願以迄行政訴訟中，尚未裁處確
    定之案件均有從新從輕原則之適用（最高行政法院89年9月
    13 日89年度第1次庭長法官聯席會議決議參照）。是本件所
    適用之道路交通管理處罰條例之相關規定既已修正，依前述
    從新從輕之原則，應為新舊法之比較適用，又經比較之結果
    ，以修正後之新法較有利於異議人，應適用修正後道路交通
    管理處罰條例第62條第4項、第67條第3項之規定，合先敘明
    。
六、綜上所述，異議人確有上述之違規行為至為明確，原處分機
    關依修正前道路交通管理處罰條例第62條第1項、第67條第1
    項（裁決書漏列）之規定，於94年12月23日裁處受處分人自
    95年1月23日起逕行註銷駕駛執照，並於該日起終身不得重
    新考領駕駛執照，本屬為合法無誤，惟道路交通管理處罰條
    例就終身不得重新考領駕駛執照之相關規定已有修正，業如
    前述，經比較新舊法之結果，依從新從輕原則，應適用修正
    後之相關規定，較有利於異議人，是原處分於法尚有未合，
    應予撤銷，並諭知異議人駕駛人肇事致人受傷而逃逸，吊銷
    其駕駛執照，一年內不得考領駕駛執照。
七、據上論斷，應依道路交通案件處理辦法第19條、第20條前段
    ，裁定如主文。
中    華     民     國    95    年    7    月   18    日
                    臺灣新竹地方法院交通法庭
                        法  官  林惠君
如不服本裁定，應於送達後五日內，向本院提出抗告狀。
以上正本證明與原本無異。
                        書記官  黃旭淑
中    華     民     國    95    年    7    月   18    日


司法院資訊處製作；財團法人民間司法改革基金會備份。
